臺灣桃園地方法院刑事判決
110年度易字第33號
公  訴  人  臺灣桃園地方檢察署檢察官
被      告  于子豪



上列被告因贓物案件，經檢察官聲請以簡易判決處刑（108年度
偵字第32681號），本院認不宜以簡易判決處刑（原受理案號：1
09年度桃簡字第564號），爰改行通常審理程序，判決如下：
    主  文
于子豪犯收受贓物罪，處有期徒刑陸月，如易科罰金，以新臺幣
貳仟元折算壹日。
    事  實
一、于子豪預見葉聖祺(原名葉欣龍)所交付之車牌號碼「9951-Z
    V」號車牌2面（係潘靜春所有，於民國106年5月1日至同年5
    月31日前之某日，在桃園市中壢區溪州三街與溪州二街口遭
    竊，下合稱本案車牌）可能係屬贓物，竟於106年5月1日至
    同年6月27日前之某日，仍基於縱收受贓物亦不違背其本意
    之間接故意，於臺灣某地向葉聖祺收受本案車牌，並懸掛在
    其當時女友顏婉媛所有之車牌號碼000-0000號自用小客車前
    、後。嗣於106年6月27日，于子豪駕駛上開顏婉媛所有之車
    輛行經桃園市桃園區中正路、中正五街口時，遭警發現該車
    輛懸掛之本案車牌與真實車號不符，嗣經潘靜春於同年10月
    3日報警表示本案車牌失竊，並於108年6月11日提起告訴，
    始經循線查悉上情。
二、案經潘靜春訴由臺灣桃園地方檢察署檢察官偵查起訴。
    理  由
壹、程序部分
一、被告以外之人於審判外之言詞或書面陳述，除法律有規定者
    外，不得作為證據，刑事訴訟法第159條第1項固定有明文。
    又按當事人、代理人或辯護人於法院調查證據時，知有第15
    9條第1項不得為證據之情形，而未於言詞辯論終結前聲明異
    議者，視為有前項之同意，同法第159條之5第2項亦有明文
    。本案判決所引用具傳聞性質之各項證據資料，業據被告于
    子豪於本院行準備程序時，就檢察官所提證據之證據能力均
    表示不爭執，且經本院於審判期日依法踐行調查證據程序，
    檢察官、被告及辯護人於言詞辯論終結前，亦均未聲明異議
    ，本院審酌結果，認上開證據資料製作時之情況，尚無違法
    不當及證明力明顯過低之瑕疵，亦認為以之作為證據，應屬
    適當，依上開規定，應認有證據能力。
二、次按，本判決所引用其餘所依憑判斷之非供述證據，亦無證
    據證明係違反法定程序所取得，或其他不得作為證據之情形
    ，依刑事訴訟法第158條之4規定之反面解釋，亦均有證據能
    力。
貳、實體部分
一、認定犯罪事實之依據及理由：
　㈠訊據被告于子豪固坦承有於上開時、地收受本案車牌並懸掛
    在其當時女友顏婉媛所有之車牌號碼000-0000號自用小客車
    前、後等情，惟矢口否認有何收受贓物犯行，辯稱；我不知
    道本案車牌是贓物，我當初問顏婉媛的表弟葉聖祺那邊有沒
    有車牌，他就拿本案車牌給我，並告訴我是家裡報廢車輛的
    車牌云云。經查：
 ⒈ 上開事實欄所示本案車牌為告訴人潘靜春所有而遭竊盜之贓
　  物，被告於上開事實欄所示時、地，向葉聖祺收受本案車牌
    ，並懸掛在其女友顏婉媛所有之車牌號碼000-0000號自用小
    客車前、後等節事實，為被告所自承或不爭執(見他字卷第9
    1頁至第92頁；本院易字卷第61頁至第64頁)，核與證人顏婉
    媛於本院審判中證述內容(見本院易字卷第175頁至第181頁)
    及告訴代理人呂冠霖於警詢及偵查中指述內容(見他字卷第3
    2頁至第33頁及第63頁)均相符，且有告訴人刑事告訴狀、桃
    園市政府警察局舉發違反道路交通管理事件通知單(舉發潘
    靜春牌照供他車使用)、告訴人提供之Google街景(上有懸掛
    本案車牌之告訴人車輛停放影像)、桃園市政府警察局中壢
    分局普仁派出所陳報單、受理各類案件紀錄表、本案車牌之
    車輛詳細資料報表、普仁派出所員警職務報告、交通部臺灣
    區國道高速公路局補繳通行費及追繳作業費用通知單、車牌
    號碼000-0000查詢汽車車籍資料、車牌號碼000-0000汽車異
    動歷史查詢及內政部警政署國道公路警察局舉發違反道路交
    通管理事件通知單(舉發欠繳通行費)各1份(見他字卷第1頁
    、第10頁至第11頁、第24頁至第26頁、第28頁、第31頁、第
    35頁至第36頁、第42頁、第52頁至第53頁及第64頁)在卷可
    稽，上開事實首堪認定。
 ⒉至被告雖以前詞置辯，惟查：
 ⑴按行為人對於構成犯罪之事實，明知並有意使其發生者，為故
   意；行為人對於犯罪之事實，預見其發生，而其發生並不違
   背其本意者，以故意論，刑法第13條第1項、第2項分別定有
   明文。從而刑法上之故意，依刑法第13條第1項、第2項之規
   定，分為直接故意與間接故意二種，前者指行為人對於構成
   犯罪之事實，明知並有使該事實發生之決意，進而實行該犯
   罪決意之行為；後者指行為人對於構成犯罪之事實，預見其
   有發生之可能，惟該犯罪事實若發生並不違背其本意，乃予
   以容認而任其發生者而言（最高法院105年度臺上字第1531號
   判決意旨參照）。次按刑法上贓物罪之贓物認識，包括直接
   故意及間接故意，即對贓物有不確定之認識仍予收受，亦應
   成立本罪；質言之，對於所收受之物，行為人毋庸認識其係
   犯何罪所得之物，及其犯人為誰，均可成立該罪（最高法院7
   9年度臺上字第2876號判決意旨參照）。
 ⑵被告雖辯稱：本案車牌是向葉聖祺拿的，葉聖祺告訴我本案車
   牌是家裡報廢車輛的，我不知道是贓物云云。惟我國有權核
   發車輛之車牌機關僅有公路監理機關，若駕駛之車輛未經檢
   驗或檢驗未通過，公路機關不會核發車牌；且車牌號碼係從
   屬於車輛本身，一部車輛僅有一組車牌，斷無獨立之車牌可
   隨意懸掛於其他車輛之情況。再者，縱使車輛有報廢之情形
   ，於辦理相關手續時，車牌亦須依法繳回，常人亦不可能就
   廢棄不使用之車輛，為了留下車牌而甘願白繳使用牌照稅、
   燃料費等稅捐或規費而故不辦理報廢手續。故私下流通之車
   牌若非偽造，則其來源亦應係由其他車輛處非法拔除而得，
   而有屬贓物之高度可能性，被告係智識能力正常之健全成年
   人，於收受葉聖祺交付之本案車牌時，自應有預見該等車牌
   屬贓物之高度可能性，其於無法排除該等可能性之情況下，
   竟仍未向葉聖祺詢問確切來源即予以收受，足認其對於所收
   受之本案車牌為贓物一情，有不違背其本意之收受贓物間接
   故意，並可反徵其上開所辯稱信任葉聖祺說法而不知本案車
   牌為贓物云云辯詞，顯係臨訟卸責之詞，無足採信。
 ㈡綜上所述，本案事證明確，被告上開收受贓物犯罪事實堪以認
   定，應依法論罪科刑。至被告雖於本院審判中有聲請葉聖祺
   到庭作證，然葉聖祺經本院合法傳喚、拘提，而仍未到庭，
   是此部分難認有繼續調查之可能性，附此敘明。
二、論罪科刑
  ㈠核被告所為，係犯刑法第349條第1項之收受贓物罪。至被告
    有於103年間因施用第二級毒品案件，經臺灣新北地方法院
    以103年度簡字第6087號判決有期徒刑3月確定，於104年7月
    6日易科罰金執行完畢；復於104年間因施用第二級毒品案件
    ，經臺灣新竹地方法院以104年度審簡字第152號判決有期徒
    刑4月確定，於104年11月19日易科罰金執行完畢等情，有臺
    灣高等法院被告前案紀錄表1份在卷可佐，其於5年內再犯本
    案有期徒刑以上之罪，形式上固符合刑法第47條第1項累犯
    加重其刑之規定，然衡酌被告前案所犯案件，與其本案所犯
    收受贓物罪之罪質、保護法益不盡相同，爰依釋字第775號
    解釋意旨，裁量不依累犯規定予以加重其刑。
  ㈡爰以行為人之責任為基礎，審酌被告前有多次詐欺前科之素
    行(見本院易字卷第31頁至第41頁)，不思以正常方式申請車
    牌，竟貪圖自己方便，預見本案車牌為贓物下仍予以收受並
    懸掛，犯後並飾詞掩飾犯行，且於本院審理中屢次經合法傳
    喚、拘提仍不到庭，經本院二次通緝到案(見本院易字卷第2
    35頁及第377頁)，徒耗司法資源及警務人力，犯後態度非佳
    ，兼衡酌被告自陳國中畢業之智識程度、家庭及經濟狀況免
    持，案發時從事綁鋼筋之工作，暨其犯罪之動機、目的、手
    段等一切情狀，量處如主文所示之刑，並諭知易科罰金折算
    標準，以資警惕。
三、至被告所收受之本案車牌，固屬本案被告收受贓物犯罪所得
    之物，然未經扣案且是否仍存在尚屬不明，衡酌該等車牌，
    本身客觀價值不高，又非違禁物，倘宣告沒收或追徵，除另
    使刑事執行程序開啟之外，對於被告犯罪行為之不法、罪責
    評價並無影響，復不妨被告刑度之評價，對於沒收制度所欲
    達成或附隨之社會防衛亦無任何助益，欠缺刑法上重要性，
    更可能因刑事執行程序之進行，致使另生訟爭之煩及公眾利
    益之損失，是本院衡量比例原則及執行之經濟後認無沒收或
    追徵之必要，爰依刑法第38條之2 第2 項之規定，不予宣告
    沒收或追徵，併此說明。
據上論斷，應依刑事訴訟法第452條、第299條第1項前段，刑法
第349條第1項、第41條第1項前段，刑法施行法第1條之1第1項，
判決如主文。
本案經檢察官蕭佩珊聲請以簡易判決處刑，由檢察官陳玟君到庭
執行職務。
中　　華　　民　　國　　111 　年　　7 　　月　　12　　日
                    刑事第二庭  審判長法  官  劉家祥
　　　　　　　　　
　　　　　　　　　                    法  官  陳布衣
　　　　　　　　　　　　　　　　　　
　　　　　　　　　                    法  官  陳炫谷
以上正本證明與原本無異。
如不服本判決應於收受判決後20日內向本院提出上訴書狀，並應
敘述具體理由。其未敘述上訴理由者，應於上訴期間屆滿後20日
內向本院補提理由書(均須按他造當事人之人數附繕本)「切勿逕
送上級法院」。 

　　　　　　　　　　　　　　　        書記官　陳韋伃
中　　華　　民　　國　　111 　年　　7 　　月　　12　　日
附錄本案論罪科刑法條全文：
中華民國刑法第349條第1項
收受、搬運、寄藏、故買贓物或媒介者，處五年以下有期徒刑、
拘役或科或併科五十萬元以下罰金。
因贓物變得之財物，以贓物論。